【裁判字號】    90,易,1589
【裁判日期】    900618
【裁判案由】    食品衛生管理法
【裁判全文】
臺灣板橋地方法院刑事判決                          九十年度易字第一五八九號
    公  訴  人  臺灣板橋地方法院檢察署檢察官
    被      告  甲○○
右列被告因違反食品衛生管理法案件，經檢察官提起公訴 (九十年度偵字第三四七六
號)，本院判決如左：
    主  文
甲○○因過失販賣染有病原菌之食品，致危害人體健康，處有期徒刑參月，如易科罰
金，以參佰元折算壹日，緩刑參年。
    事  實
一、甲○○係台北縣新莊市○○○路八十六號「金馬食品工業有限公司」之負責人，
    應注意食品如染有病原菌而有危害人體健康者，不得販賣，且依當時情形並無不
    能注意之情形，竟疏於注意，於民國八十九年十二月十四日上午十一時十分許，
    將該公司調配製作之染有金黃色葡萄球菌、仙人掌桿菌之午餐便當（含白飯、雞
    翅、佛跳牆、瓜仔肉、青菜及甜湯），供應販賣予台北縣三重市五華國小之學童
    作為午餐食用，致該國小一年級八班學生莊婷羽、陳明輝、尤雅妮、林明達、林
    淑宜、賴澤宇、連軒、許富盛、張子婷、陳宗德、葉伊婷、廖偉翔、陳思穎、林
    虹伶、林逸昕及吳瑋家等十六名學童陸續於同日下午三時至四時許，發生噁心、
    嘔吐及腹痛等症狀。
二、案經台北縣政府衛生局移送台灣板橋地方法院檢察署檢察官偵查起訴。
    理  由
一、訊據被告甲○○固坦承有於右揭時、地供應販賣午餐予五華國小學童食用之事實
    ，惟否認其有何過失行為，辯稱：不知道是否其所供應之午餐含有病原菌，也可
    能是其原因造成的，不知道是不是吃這些東西中毒的云云。經查，五華國小一年
    八班學童莊婷羽、陳明輝等上揭十六人於右揭時、地因食用被告所提供之午餐便
    當致陸續發生噁心、嘔吐及腹痛等症狀之事實，有台北縣政府衛生局八十九年十
    二月十四日疑似食品中毒案現場調查表、同月十五日食品中毒事件調查簡速報告
    單及調查食品中毒案件訪問表在卷可憑；又被告所提供之上開便當（包括白飯、
    雞翅、瓜仔肉、青菜及佛跳牆），經檢驗結果呈金黃色葡萄球菌、仙人掌桿菌陽
    性反應，刀具、砧板及湯則均呈陰性反應，此有行政院衛生署藥物食品檢驗局八
    十九年十二月十九日藥檢伍字第八九一九二一四號檢驗成績書一份可資佐證；再
    檢驗學童之人體檢體，其中陳明輝、莊婷羽二人之嘔吐物含有金黃色葡萄球菌，
    此亦有行政院衛生署預防醫學研究所防疫檢驗檢體送驗單三紙附卷為憑，是五華
    國小上揭十六名學童發生上開症狀係因食用被告所供應販賣之前揭染有病原菌之
    便當，應具有相當因果關係，被告辯稱不知道是否為其供應之午餐引起，也可能
    是其他原因引起的云云，與事實不符，不足為採。本件事證明確，被告犯行，應
    堪認定。
二、核被告所為，係違反食品衛生管理法第十一條第四款不得販賣染有病原菌之食品
    之規定，應依同法第三十四條第三項、第一項之規定處罰。爰審酌被告身為供應
    學童午餐之公司負責人，尤應特別注意食物之安全衛生，本件事故使甚多學童發
    生噁心、嘔吐、腹痛等症狀，甚至無法上課，影響學童身、心健康，惟其犯罪後
    態度尚稱良好，已與十六名被害人學童家長和解，賠償被害人每人新台幣三千六
    百元，有和解書十六份在卷可參，其過失之程度及所生危害等一切情狀，量處如
    主文所示之刑，並諭知易科罰金之折算標準。末查，被告未曾受有期徒刑以上刑
    之宣告，此有台灣高等法院檢察署刑案紀錄簡覆表一份在卷可憑，其經此教訓，
    應知警惕，應無再犯之虞，本院認所宣告之刑，以暫不執行為適當，爰併宣告緩
    刑三年，以資警惕。
據上論斷，應依刑事訴訟法第二百九十九條第一項前段、食品衛生管理法第十一條第
四款、第三十四條第三項、第一項、刑法第十一條前段、第四十一條第一項、第七十
四條第一款，罰金罰鍰提高標準條例第二條，判決如主文。
本案經檢察官洪清秀到庭執行職務
中      華      民      國    九十      年      六      月     十八    日
                                臺灣板橋地方法院刑事第二庭
                                    法  官  楊  晉  佳
右正本證明與原本無異。
如不服本判決，應於判決送達後十日內，向本院提出上訴狀。
                                    書記官  邱  美  龍
中      華      民      國    九十      年      六      月   二十一     日
附錄本案論罪科刑法條全文：
食品衛生管理法第十一條第四款：
食品或食品添加物有左列情形之一者，不得製造、調配、加工、販賣、貯存、輸入、
輸出、贈與或公開陳列：
一、變質或腐敗者。
二、未成熟而有害人體健康者。
三、有毒或含有害人體健康之物質或異物者。
四、染有病原菌者。
五、殘留農藥含量超過中央主管機關所定安全容許量者。
六、受原子塵、放射能污染，其含量超過中央主管機關所定安全容許量者。
七、攙偽假冒者。
八、屠體經衛生檢查不合者。
九、逾保存期限者。


司法院資訊處製作；財團法人民間司法改革基金會備份。
